臺灣新北地方法院刑事判決
110年度訴字第1106號
公  訴  人  臺灣新北地方檢察署檢察官
被      告  徐培譯




上列被告因詐欺案件，經檢察官提起公訴（109年度偵字第44231
號），本院判決如下：
    主  文
徐培譯無罪。
    理  由
一、公訴意旨略以：被告徐培譯與龍平華（已歿，所涉詐欺犯行
    業經不起訴處分確定）為朋友關係，其等於民國107至108年
    間同住在被告位於新北市○○區○○○道0段000巷00號之租屋處
    （下稱上址租屋處）。被告、龍平華與真實姓名年籍不詳，
    通訊軟體暱稱「兄弟」、「阿冰」之詐欺集團成年成員均意
    圖為自己不法之所有，基於三人以上共同詐欺取財之犯意聯
    絡，由龍平華先後將自己名下中國信託商業銀行（下稱中國
    信託）帳號000000000000號帳戶（下稱龍平華帳戶）、不知
    情之友人陳耀潔（暱稱「甜甜」；所涉詐欺犯行業經不起訴
    處分確定）名下中國信託帳號000000000000號帳戶（下稱陳
    耀潔帳戶）及龍平華胞兄龍主生名下彰化商業銀行晴光分行
    帳號0000000000000號帳戶（下稱龍主生帳戶）之帳號提供
    與被告，供被告提供與其等所屬之詐欺集團成員作為被害人
    匯入款項之帳戶，再由被告於接獲「兄弟」、「阿冰」告知
    被害人已將款項匯入上開帳戶內之訊息後，指示龍平華前往
    提領，被告則於收取詐欺款項後，從中抽取總額之8％款項，
    其中總額之2％為自己之報酬，其餘總額之2％至6％作為龍平華
    等車手之報酬或其他費用，總額92％之餘款轉交其他上游詐
    欺集團成員，或利用地下匯兌將詐欺款項匯與大陸地區之詐
    欺集團成員。嗣被告所屬之該詐欺集團成年成員分別為下列
    犯行：
　㈠詐欺集團成員於107年12月初，經由社群網站臉書與告訴人李
    敏莉進行網路交友，嗣以通訊軟體LINE（下稱LINE）暱稱「
    REHANKHAN」之帳戶向李敏莉佯稱須借款云云，要求李敏莉
    匯款新臺幣（下同）30萬7,700元，致李敏莉信以為真，於1
    08年2月27日上午11時29分，匯款30萬7,700元至前述龍平華
    帳戶。徐培譯則於收到告訴人李敏莉匯入款項之通知後指示
    龍平華，由龍平華於同日下午3時32分，至中國信託商業銀
    行提領現金30萬7,000元，並於同日在上址租屋處交付被告
    。後李敏莉因臉書隨即遭到封鎖，始知受騙。
　㈡詐欺集團成員於108年2月12日某時，冒稱係在敘利亞國服務
    之聯合國醫生「Charles Austin」，透過社群網站臉書向告
    訴人黎謹華誆稱：需繳納保險費始能向聯合國取得休假、需
    錢買機票、需錢支付交通費與行李費、運送行李過程中遭海
    關扣留需支付費用云云，致告訴人黎謹華陷於錯誤，於108
    年3月13日下午1時17分許，匯款8萬5,000元至陳耀潔帳戶內
    。被告則於得知告訴人黎謹華匯入款項後，通知龍平華陪同
    陳耀潔於同日至新北市○○區○○路0段00號1樓之中國信託商業
    銀行重陽分行如數領取，再由龍平華將款項在上址租屋處交
    付被告。
　㈢詐欺集團成員於107年12月間，經由社群網站臉書暱稱為「Ye
    kraj GiRi」之帳號加告訴人許閔婷為好友後，向告訴人許
    閔婷佯稱在阿富汗擔任無國界醫師即將退休，因該國銀行關
    閉無法匯款，請其代收包裹，復以因包裹內為大額美金及醫
    療器材未申報，致其遭高雄海關羈押，需付稅金才可出獄云
    云，陸續要求告訴人許閔婷匯款，致告訴人許閔婷信以為真
    ，依其指示陸續匯款共62萬7,000元至詐欺集團成員指定之
    帳戶，其中於108年4月28日匯入龍主生帳戶共7萬元，龍平
    華並依徐培譯之指示，於同日在新北市○○區○○路0段00號彰
    化銀行提款機如數提領後，在上址租屋處交付徐培譯。嗣許
    閔婷於108年6月17日至郵局詢問始知受騙。
　㈣詐欺集團成員於108年1月間，經由社群網站臉書加告訴人鄭
    美華為好友後，以通訊軟體WhatsApp（下稱WhatsApp）暱稱
    為「Gerlad Oscar」之帳號與告訴人鄭美華聯絡，佯稱為欲
    來台做生意之外籍男子，因抵台時持有大量黃金遭移民署扣
    押，人也遭拘留，需要保釋金云云，致告訴人鄭美華信以為
    真，陸續匯款共213萬4,210元至詐欺集團成員指定之帳戶，
    其中於108年5月20日晚間6時31分匯款10萬元至龍主生帳戶
    ，並由龍平華於同日晚間7時18分至21分在新北市○○區○○路0
    段00號彰化銀行西三重分行如數提領後，在上址租屋處交付
    被告。嗣因鄭美華匯款過鉅遭警注意提醒，始發覺受騙。因
    認被告所為，均係犯刑法第339條之4第1項第2款之三人以上
    共同詐欺取財罪嫌等語。
二、按犯罪事實應依證據認定之，無證據不得認定其犯罪事實；
    又不能證明被告犯罪者，應諭知無罪之判決，刑事訴訟法第
    154條第2項、第301條第1項分別定有明文。次按檢察官對於
    起訴之犯罪事實，應負提出證據及說服之實質舉證責任。倘
    其所提出之證據，不足為被告有罪之積極證明，或其指出證
    明之方法，無法說服法院以形成被告有罪之心證者，應貫徹
    無罪推定原則。刑事妥速審判法第6條亦定有明文。又按「
    被告或共犯之自白，不得作為有罪判決之唯一證據，仍應調
    查其他必要之證據，以察其是否與事實相符。」刑事訴訟法
    第一百五十六條第二項定有明文。而刑事審判上之共同被告
    ，係為訴訟經濟等原因，由檢察官或自訴人合併或追加起訴
    ，或由法院合併審判所形成，其間各別被告及犯罪事實仍獨
    立存在。若共同被告具有共犯關係者，雖其證據資料大體上
    具有共通性，共犯所為不利於己之陳述，固得採為其他共犯
    犯罪之證據，然為保障其他共犯之利益，該共犯所為不利於
    己之陳述，除須無瑕疵可指外，且仍應調查其他必要之證據
    ，以察其是否與事實相符，不得專憑該項陳述作為其他共犯
    犯罪事實之認定，即尚須以補強證據予以佐證，不可籠統為
    同一之觀察；兩名以上共犯之自白，除非係對向犯之雙方所
    為之自白，因已合致犯罪構成要件之事實而各自成立犯罪外
    ，倘為任意共犯、聚合犯，或對向犯之一方共同正犯之自白
    ，不問是否屬於同一程序，縱所自白內容一致，因仍屬自白
    之範疇，究非自白以外之其他必要證據。故此所謂其他必要
    證據，應求諸於該等共犯自白以外，實際存在之有關被告與
    犯罪者間相關聯之一切證據；必其中一共犯之自白先有補強
    證據，而後始得以該自白為其他共犯自白之補強證據，殊不
    能逕以共犯兩者之自白相互間作為證明其中一共犯所自白犯
    罪事實之補強證據（最高法院105年度台上字第1625號判決
    意旨參照）。
三、公訴意旨認被告涉有上開犯行，無非係以證人龍平華、陳耀
    潔、林宏儒、李敏莉、黎謹華、許閔婷、鄭美華之陳述、龍
    主生帳戶基本資料、108年5月20日165反詐騙專線熱點提領
    紀錄、監視錄影畫面、新北市政府警察局三重分局光明派出
    所公務電話紀錄表、臺灣新北地方檢察署檢察官108年度偵
    字第30199號不起訴處分書、林宏儒土地銀行新莊分行帳戶
    交易明細查詢、龍平華帳戶基本資料、帳戶交易明細、告訴
    人李敏莉所提出之郵局跨行匯款申請書、中國信託銀行存提
    款交易憑證、告訴人許閔婷所提出之LINE對話紀錄翻拍照片
    、郵局存款交易彙總登摺明細及台中銀行存摺內頁、告訴人
    鄭美華所提出之Whatsapp截圖畫面、中國信託銀行存摺內頁
    影本、告訴人李敏莉、許閔婷內政部警政署反詐騙案件紀錄
    表、告訴人黎謹華、許閔婷、鄭美華報案三聯單、告訴人黎
    謹華、許閔婷受理詐騙帳戶通報警示簡便格式表、告訴人黎
    謹華金融機構聯防機制通報單、告訴人許閔婷臺中市政府警
    察局豐原分局頭家派出所受理詐騙帳戶通報警示簡便格式表
    、告訴人鄭美華桃園市政府警察局蘆竹分局南崁派出所受理
    各類案件紀錄表、龍平華數位證物勘察採證同意書、龍平華
    與陳耀潔間對話紀錄及語音訊息譯文、對話紀錄翻拍照片、
    新北市政府警察局三重分局扣押筆錄、扣押物品目錄表、新
    北地檢署扣押物品清單、新北地檢署檢察事務官對扣案龍平
    華之iPhone7 Plus及iPhone XS行動電話進行數位採證之職
    務報告、採證資料備份隨身碟及被告於偵查中之供述為其主
    要論據。
四、訊據被告固坦承曾於107至108年間，與龍平華同住在上址租
    屋處之事實，惟堅詞否認有何三人以上共同詐欺取財之犯行
    ，並辯稱：我是在龍平華過世後才參與詐欺集團，這幾件都
    是龍平華自己去接洽的，當時我人在中國大陸，無從指示龍
    平華去提款，陳耀潔我不認識也沒聽過，是龍平華把事情都
    推給我等語。經查：
　㈠告訴人李敏莉、黎謹華、許閔婷、鄭美華於上開時間，遭龍
    平華、「兄弟」、「阿冰」等人所屬之詐欺集團（下稱本案
    詐欺集團）成年成員以如上開一、㈠至㈣所示方式施以詐術後
    ，於上開時間分別將款項匯入龍平華、陳耀潔、龍主生帳戶
    內，嗣分別由龍平華、陳耀潔於上開時間，前往上開地點提
    領之事實，業據證人即告訴人李敏莉、黎謹華、許閔婷、鄭
    美華於警詢中、證人龍平華於警詢、偵訊、本院訊問時、證
    人陳耀潔於偵訊及本院審理時陳述一致在卷（見108年度偵
    字第21687號卷【下稱偵卷一】第3頁至該頁背面；109年度
    偵字第44231號卷【下稱偵卷二】第7至9、168至171頁；108
    年度他字第5349號卷【下稱他字卷】第31至39、84至88頁；
    108年度偵字第22590號卷【下稱偵卷三】第5頁背面至第7頁
    、第95、96頁、第107頁背面至第109頁、第118、119頁；本
    院108年度聲羈字第266號卷【下稱本院聲羈卷】第34頁；本
    院110年度訴字第1106號卷【下稱本院訴字卷】第134頁），
    並有新北市政府警察局三重分局光明派出所公務電話紀錄表
    、龍主生帳戶基本資料、臺中市政府警察局豐原分局頭家派
    出所受理詐騙帳戶通報警示簡便格式表、許閔婷郵局存款交
    易彙總登摺明細、台中銀行存摺内頁影本、桃園市政府警察
    局蘆竹分局南崁派出所受理詐騙帳戶通報警示簡便格式表、
    鄭美華中國信託存摺內頁影本、郵政跨行匯款申請書、龍平
    華帳戶申辦人資料及交易明細、金融機構聯防機制通報單、
    桃園市政府警察局中壢分局內壢派出所受理詐騙帳戶通報警
    示簡便格式表、中國信託新臺幣存提款交易憑證、龍平華與
    陳耀潔間通訊軟體微信對話譯文、新北市政府警察局三重分
    局扣押筆錄、扣押物品目錄表各1份、內政部警政署反詐騙
    案件紀錄表2份、龍平華提款監視器翻拍照片4幀、騎乘車輛
    照片1幀、龍平華照片1幀、許閔婷與詐欺集團成員LINE對話
    紀錄擷圖13幀、「Gerald Oscar」帳號畫面擷圖1幀、龍平
    華與陳耀潔間通訊軟體微信（下稱微信）對話紀錄擷圖13幀
    在卷可按（見他字卷第11、16、21至24、41、49、53至73、
    101、107至110頁；偵卷一第4至9頁；偵卷二第174、175、1
    80頁；偵卷三第9至13、75至91頁），堪認屬實。
　㈡證人龍平華固於本院108年7月11日訊問時陳稱：我與陳耀潔
    都是把帳戶提供給徐培譯使用，他是將帳戶號碼提供給臺中
    的某個人提款，該人的身分只有徐培譯知道，我先前提供自
    己的帳戶給徐培譯他們，卻變成警示帳戶，我不甘心被騙，
    才會再拿我哥哥的帳戶想去騙詐騙集團的錢回來等語（見本
    院聲羈卷第34頁）；復於108年7月24日警詢時陳稱：詐騙贓
    款是徐培譯叫我去領的，徐培譯說有一位奈及利亞籍的黑人
    「麥克」（卷內筆錄分別記載為「麥克」、「麥可」、「MI
    CHAEL」，下均稱「麥克」）需要用臺灣帳戶領錢，要我把
    我的帳戶號碼提供給「麥克」使用，後來有一天徐培譯跟我
    說有一筆錢匯進來，請我到銀行領，還說這不會有問題。有
    一天我朋友陳耀潔到我家聊天，當時徐培譯也在，他有提到
    幫忙領錢的事，我就問陳耀潔要不要賺外快，徐培譯也在旁
    邊幫腔，錢匯入陳耀潔的帳戶以後，是徐培譯通知我叫我通
    知陳耀潔去領取，後來陳耀潔到新北市三重區重陽路與三陽
    路口的中國信託提款機提領8萬元後交給我，我拿回住處交
    給徐培譯，後來徐培譯有無再交給「麥克」我不清楚。徐培
    譯在詐騙集團中的角色就是告訴我錢進來了，並指揮我去提
    領，我領完就交給徐培譯，「麥克」應該是徐培譯的上游，
    因為徐培譯把贓款交給他等語（見偵卷三第107頁背面至第1
    08頁背面）；又於108年7月24日偵訊時陳稱：我大概在今（
    108）年年初將我自己中國信託帳戶交給徐培譯使用，他說
    有人要匯錢給一個沒有臺灣帳戶的黑人朋友，需要借用帳戶
    ，每次有錢匯入我的帳戶時，徐培譯就會跟我講，要我領出
    來交給他，我領到自己帳戶內的30萬元時，有陪徐培譯一起
    去拿錢給那個黑人，還有一次是那個黑人到我家跟徐培譯收
    錢。陳耀潔也有提供帳戶給徐培譯，因為有一次陳耀潔來我
    家聊天時徐培譯提及此事，問陳耀潔要不要賺外快，後來陳
    耀潔有去領錢，當時是徐培譯先跟我說錢進來了，要我跟著
    陳耀潔一起去銀行領錢，領完後陳耀潔拿8,000元，剩下的
    交給徐培譯，他有沒有再交給「麥克」我不知道等語（見偵
    卷三第117至119頁），均指證被告為本案詐欺集團中指揮其
    前往提款並向其收取款項之上游成員。
　㈢惟證人龍平華前於108年7月11日警詢時係稱：今（108）年年
    初有一個黑人來我店裡面跟我買茶葉並向我借用帳戶，後來
    3、4月時我的戶頭內有10萬元匯入，他結清買茶葉的錢後，
    就把剩下的錢拿走，我有拿到6,000元的報酬，許閔婷、鄭
    美華匯入我哥哥龍主生帳戶內的款項是我去領取的，領到的
    錢都交給那個黑人等語（見偵卷三第5頁背面至第7頁），於
    同日偵訊時則稱：那個奈及利亞人跟我借帳戶後，總共匯款
    到我哥哥龍主生的帳戶內兩次，第一次是108年4月28日那次
    ，還有一次是匯入10萬元，我提領後在我家把款項交給對方
    ，這兩次我都拿到跑路費2,000元，我會把案情跟徐培譯講
    ，是因為他接觸比較廣、經驗比較多，徐培譯有要向我借帳
    戶，但這跟我將帳戶交給那個黑人是兩回事等語（見偵卷三
    第95至100頁），並未指證被告與其提領龍主生帳戶內款項
    之犯行有關，復陳稱其係自行將款項交給上游「麥克」，就
    是否係受被告指揮前往提款、所領得知款項是否均由被告轉
    交上游「麥克」等重要情節，所述前後迥然相異，顯有瑕疵
    。參諸證人龍平華就如事實欄一、㈠㈢㈣所示犯行係實際提領
    款項之人，復於如事實欄一、㈡犯行中陪同陳耀潔前往提款
    ，並經手轉交款項，是龍平華各次取款行為是否係經由被告
    之指揮及是否均係透過被告進一步轉交款項與上游成員，均
    涉及證人龍平華於本案詐欺集團內之分工內容及參與程度，
    是其就相關情節非無與共犯間相互推諉而為不實陳述之動機
    ，且觀諸證人龍平華歷次所述，其中就何人邀約陳耀潔提供
    帳戶賺取外快一事，於警詢中先稱係由其提起，被告則僅在
    一旁幫腔，於偵訊時卻改稱係由被告自行向陳耀潔提出邀約
    ，非無試圖淡化自身涉案情節之舉，實難逕以判斷證人龍平
    華所述情節何部分為真，是除證人龍平華前揭證述外，理當
    求諸其餘事證為佐，以判明實情。
　㈣證人陳耀潔於本院111年5月5日審理時具結證稱：當時龍平華
    跟我說有一個賺錢的方式，問我要不要加入，還帶我去他跟
    被告同住的地方跟被告見面，跟我說有一個外國人要投資但
    沒有銀行帳號，所以要借我的帳號匯款給我，然後再把錢領
    出來給被告，當時被告及龍平華兩人都有說會給我一成的報
    酬，我領出來的錢本來是要直接交給被告，但是錢匯進來的
    時候被告不在臺北，所以才把錢交給龍平華，由龍平華交給
    那個外國人等語（見本院訴字卷第133、135、138頁），然
    對比其前於109年12月10日偵訊時證稱：錢進到我的帳戶時
    龍平華叫我領錢出來，他再把錢給徐培譯，但當時徐培譯出
    國，龍平華就把錢給一個黑人，我會知道龍平華要把錢拿給
    徐培譯，是因為龍平華有說他要先問徐培譯這筆錢怎麼處理
    ，後來過幾天龍平華有跟我說徐培譯叫他去某處把錢拿給黑
    人，我去找龍平華時有看過徐培譯，但跟他不熟，不知道他
    做什麼工作等語（見偵卷二第7至9頁），可知證人陳耀潔於
    偵訊時並未提及被告曾在上址租屋處與龍平華一同勸說其提
    供帳戶一事，且就其前往提領之款項究係事先約定由其交給
    被告，惟因被告不在國內，才改由龍平華轉交上游，抑或係
    於提款時因龍平華提及此事，始知悉龍平華原欲將其領取之
    款項交給被告，然因被告出國，故由龍平華直接交給上游部
    分，所述前後已有不一致之處，實不能盡信。又證人陳耀潔
    雖於本院審理時證稱其提領款項後原本要直接交給被告等語
    ，除與其先前證述不符外，依卷內事證或證人陳耀潔歷次證
    述，均未見陳耀潔曾直接與被告聯繫或有何與被告直接聯繫
    之管道，其所證上情是否屬實，亦非無疑。再細觀證人陳耀
    潔所證情節，其所稱被告參與犯罪之情節，實僅有在龍平華
    與被告同住之上址租屋處內遊說其提供帳戶一事，至於後續
    告知款項已經匯入、陪同其前往提款、向其收取款項並轉交
    上游「麥克」之人均為龍平華，未見被告參與其中而有何行
    為分擔，另就證人龍平華所稱其各次提款前，均係受被告指
    揮前往部分，亦無被告與龍平華間相關聯繫資料可供佐證，
    是證人陳耀潔、龍平華前往提領上開詐欺所得之行為，是否
    確係由被告之指揮，實難認定。況證人陳耀潔前揭證稱其提
    領款項後因被告不在國內，故將該等款項交由龍平華轉交「
    麥克」乙情，亦核與證人龍平華於警詢、偵訊時所稱：陳耀
    潔領到的款項是交給我，當日我在住處交給徐培譯，徐培譯
    有無交給「麥克」我不清楚等語之情節顯不相符（見偵卷三
    第108頁背面、第118、119頁），從而，證人龍平華、陳耀
    潔就所為證述非無瑕疵，相互間亦有出入，自難相互補強，
    就證人龍平華證稱被告於其各次提款或陪同陳耀潔提款前告
    知款項已經匯入，其等領得之款項均交與被告轉交上游等節
    ，亦無相當之補強證據，自不能僅以上開有瑕疵之證述，即
    認被告確有起訴書所指犯行。
　㈤依卷附陳耀潔（暱稱「甜甜」）與龍平華間微信對話譯文以
    觀，龍平華雖曾向陳耀潔表示「我剛剛有問培譯啦，培譯說
    不是今天就是明天啦反正這幾天注意一下看有沒有帳有沒有
    進來」等語，似表示其有詢問被告後續款項匯入陳耀潔帳戶
    之大略時間，及於陳耀潔帳戶遭列為警示帳戶後向陳耀潔表
    示「那個我剛剛有跟培譯講過了然後培譯說等他回來他會教
    你怎麼講因為你那只有一筆比較好脫身只要講說有人欠你錢
    匯錢進去就可以了」等語，似表示龍平華曾就陳耀潔帳戶遭
    列為警示帳戶一事與被告聯繫，被告回覆可於返台後指導陳
    耀潔遭傳喚時應如何陳述以避免涉及刑責（見偵卷三第75至
    78頁），惟上開對話中所提及龍平華與被告間互動過程，均
    係由龍平華片面向陳耀潔轉述，然卷內並無龍平華與被告間
    就上開情事之對話紀錄可資佐證，是被告與龍平華之間是否
    曾有過該等對話，實未可知。證人陳耀潔與龍平華間上述微
    信對話內容存在本身縱屬真實，然就其中提及龍平華與被告
    間互動過程部分，僅為龍平華單方面之陳述，無從擔保證人
    龍平華前揭證述內容之真實性，自不足作為證人龍平華所證
    前揭被告參與各次加重詐欺事實之補強證據。
　㈥現今詐欺集團內部組織層級明確、分工細膩，為獲取被害人
    匯入金融帳戶之詐欺所得，並使犯罪所得之去向難以追查，
    常以派遣集團內車手成員前往提領款項後，再將所得現金層
    層轉交上游成員，以此方式製造斷點，避免追查。於此情形
    下，集團內下游車手除與其對接之車手頭外，就集團內更高
    層級成員之聯繫方式、真實身分及相貌等，往往並無所悉，
    亦可藉以避免下游車手遭查獲時可輕易供出集團內上游成員
    。本案經勘驗龍平華持用之行動電話結果，其內存有「麥克
    」之微信帳號、行動電話門號及顯示照片等資料，有微信使
    用者及對話紀錄擷圖3幀在卷可按（見偵卷三第114至116頁
    ），證人龍平華於108年7月24日警詢時指證該人即為詐欺集
    團上游「麥克」（見偵卷三第110頁），復於同日帶同員警
    至「麥克」曾出沒之桃園市龜山區776巷內，並陳稱其曾於
    該處與「麥克」見面兩次，一次是在被告陪同下前往交付其
    自自己帳戶內提領之30萬元，另一次則係自行前往交付其於
    108年5月20日自龍主生帳戶內提領之款項等語（見偵卷第10
    7頁至第110頁背面），足見證人龍平華擁有「麥克」之直接
    聯繫方式、知悉「麥克」出沒之地點、並有資格與「麥克」
    相約見面並交付款項，衡諸前開說明，龍平華既可直接與「
    麥克」聯繫，應非單純由被告負責指揮之下游取款車手，且
    依龍平華上開於警詢時所述，實已自承其於108年5月20日自
    龍主生帳戶內提領告訴人鄭美華匯入之10萬元款項，確係其
    自行持往桃園市龜山區776巷內交與「麥克」，而非由被告
    經手轉交。從而，被告辯稱本案各該犯行，均係由龍平華以
    自己提供或覓得之人頭帳戶，自行與「麥克」接洽提領詐欺
    所得事宜等語，自非完全無據。
　㈦公訴意旨雖以龍平華持用之行動電話經勘驗後，其內並無與
    暱稱「兄弟」或「阿冰」等被告所稱之詐欺集團上游成員間
    之對話紀錄或與他人接洽地下匯兌之內容乙情，主張被告始
    為本案負責指揮車手前往提款並轉交上游之收水車手頭等語
    ，惟現今通訊軟體對話內容刪除方式簡便迅速，龍平華亦於
    警詢時自承已將其與「麥克」間對話紀錄全數刪除等語（見
    偵卷三第110頁背面），足見龍平華確有將涉及犯罪之通訊
    內容刪除之舉動，故龍平華為警查獲之行動電話中除「麥克
    」之外雖查無足認係詐欺集團成員之聯絡人或相關訊息，仍
    無法逕以此認定龍平華未曾與本案詐欺集團之其餘成員聯繫
    ，遑論進一步認定詐欺集團本案犯行係由被告指揮龍平華、
    陳耀潔前往提款，公訴意旨此部分主張尚無理由。
　㈧證人林宏儒雖於警詢、偵訊時陳（證）稱：我在108年3月至5
    月間，曾依徐培譯之指示擔任詐欺車手，分別前往新北市新
    莊區思源路221號及新北市○○區○○○路000號之土地銀行提領
    數元萬至200萬元不等之款項，並從中獲取10％為報酬；我與
    跟我一樣涉及此案的龍先生一樣，都是接洽徐培譯，錢何時
    匯入都是徐培譯臨時跟我說，要我臨櫃或是以ATM領取，再
    拿到徐培譯位於新北大道一段的住處交給他；（經提示卷附
    古力照片）這是「麥克」吧，我沒有親眼看過他，也不知道
    「麥克」是負責什麼工作，當時我與徐培譯關係不錯，他滿
    信任我的，所以關於接錢的事他會跟我講到「麥克」；與徐
    培譯接洽的人除了龍平華之外我都不認識等語（見他字卷第
    113至115、129至134頁），而證稱其曾依被告指示擔任取款
    車手，並將取得之款項交付與被告等情在卷，公訴意旨並以
    其上開證述，主張被告即為證人林宏儒及龍平華兩人之上游
    收水車手頭，然依證人林宏儒其上開所述，其雖曾聽聞徐培
    譯與集團成員「麥克」討論領取詐欺款項事宜，然未曾見過
    「麥克」，亦不知道「麥克」確切負責何事，顯與龍平華得
    直接與「麥克」聯繫並相約交付款項之參與層級有所不同，
    自不能僅以其上開所述，即認定龍平華與林宏儒均為單純受
    徐培譯指揮之下游車手，亦不足以推論被告於本案被訴犯行
    中，確有指示龍平華、陳耀潔前往提款，再向其等收取領得
    之款項等情屬實。證人林宏儒上開所述，尚不足作為證人龍
    平華、陳耀潔所為不利被告證述之補強證據。
　㈨龍平華與被告間對話紀錄中，雖曾傳送多張提款明細及帳戶
    資料翻拍照片，此有新北地檢署檢察事務官對扣案龍平華之
    iPhone7 Plus及iPhone XS行動電話進行數位採證之勘驗報
    告暨附件資料各1份在卷可按（見偵卷二第47至135頁），惟
    就該等交易明細所載之交易時間、金額觀之，並無足認為與
    本案詐欺款項之提領、轉交有關之內容，是此部分事證亦不
    足以作為證人龍平華、陳耀潔所述之補強證據。
　㈩另按被告否認犯罪事實所持之辯解，縱屬不能成立，仍非有
    積極證據足以證明其犯罪行為，不能遽為有罪之認定（最高
    法院30年上字第1831號判決、78年度台上字第1981號判決意
    旨參照）。被告於本院準備程序時雖辯稱其係於龍平華死亡
    後，才接手加入從事詐欺行為云云，惟查，被告早於龍平華
    108年11月6日死亡前之108年8月間，即曾因涉及類似之詐欺
    犯罪，經臺灣桃園地方檢察署檢察官以108年度偵字第33491
    號等提起公訴，有該案起訴書及龍平華個人基本資料查詢結
    果各1份附卷可佐，足見被告所辯上情應非事實，惟縱被告
    所辯情節不可採信，刑事訴訟上被告既不負自證己罪之義務
    ，被告究有無公訴意旨所指三人以上共同詐欺取財犯行，仍
    需由檢察官負舉證之責，亦難據此而作被告不利之認定。是
    以，卷內既無被告參與詐欺犯行之積極證據可資佐證，自無
    從以之作為不利於被告認定之依據。
五、綜上所述，公訴人認被告涉嫌前揭犯行，係以證人龍平華、
    陳耀潔之指證為最主要論據，惟該等證人所為指訴本身均非
    無瑕疵可指，且卷內其餘證人證述及相關事證，經核均不足
    以作為證人龍平華、陳耀潔所證之補強證據，則公訴人所提
    出之證據或指出之證明方法，於訴訟上之證明，顯未達於通
    常一般之人均不致有所懷疑，而得確信其為真實之程度，仍
    存有合理懷疑，則依罪證有疑，利於被告之證據法則，揆諸
    上揭說明，本案被告犯罪核屬不能證明，自應為其無罪之諭
    知。
據上論斷，應依刑事訴訟法第301條第1項，判決如主文。
本案經檢察官賴建如提起公訴，檢察官宋有容到庭執行職務。
中　　華　　民　　國　　111 　年　　6 　　月　　2 　　日
                  刑事第五庭　　審判長法　官  胡堅勤　　
                  　　　　　　　　　　法　官  賴昱志
                  　　　　　　　　　　法　官  王筱維
上列正本證明與原本無異。
如不服本判決，應於判決送達後20日內敘明上訴理由，向本院提
出上訴狀 (應附繕本) ，上訴於臺灣高等法院。其未敘述上訴理
由者，應於上訴期間屆滿後20日內向本院補提理由書「切勿逕送
上級法院」。
                                      書記官 李佳勳
中　　華　　民　　國　　111 　年　　6 　　月　　6 　　日